【裁判字號】    99,上易,126
【裁判日期】    990226
【裁判案由】    竊盜
【裁判全文】
臺灣高等法院刑事判決                99年度上易字第126號
上  訴  人  臺灣桃園地方法院檢察署檢察官
被      告  甲○○
上列上訴人因被告竊盜案件，不服臺灣桃園地方法院98年度交易
字第272號，中華民國98年12月11日第一審判決（起訴案號：臺
灣桃園地方法院檢察署98年度偵字第18207號），提起上訴，本
院判決如下：
    主  文
上訴駁回。
    理  由
一、本案經本院審理結果，認第一審以被告甲○○犯刑法第320
    條第1項竊盜罪，累犯，而判處有期徒刑7月，其認事用法及
    量刑均無不當，應予維持，並引用第一審判決書關於竊盜罪
    部分記載之事實、證據及理由（如附件）。
二、檢察官上訴意旨稱：本件被告所竊得之9013-JJ號營業用小
    客貨車，係被害人乙○○所經營公司向和運租車股份公司長
    期承租，該車為2007年產製，排氣量有1781c.c.，價值約新
    臺幣28萬元，足認該車價值非輕，依我國社會通念，汽車多
    屬國人身家財產之要項，若不幸遭竊，除生活不便外，亦終
    日心惶不安，影響民生安定甚鉅，是打擊、嚇阻竊車此類民
    生犯罪，實為政府及社會國人關切要事，顯見被告所犯非一
    般竊案可比，犯罪所生之損害非輕，至該車事後是否由被害
    人取回，實與被告犯行之嚴重性無涉。另被告於本案之前已
    有多達11次竊盜前科，其中2次經法院判處有期徒刑1年以上
    之刑度，於89年間，復為法院宣告強制工作執行在案，又有
    3次公共危險前科，今再犯本案，益徵被告於各次科刑執行
    完畢後，仍無悔改之心，屢有竊盜及公共危險之犯行，足認
    被告確有犯罪之習性無訛，原判決僅量處有期徒刑7月尚嫌
    過輕，又未宣告強制工作，實難達成教化、矯治被告犯罪習
    慣之社會防衛目的，而有判決不適用法則及適用不當之違誤
    等語。
三、惟查：
  (一)按量刑輕重，係屬事實審法院得依職權自由裁量之事項，苟
    其量刑已以行為人之責任為基礎，並斟酌刑法第57條各款所
    列情狀而未逾越法定刑度或有濫用權限情事，即不得任意指
    為違法（最高法院74年臺上字第5236號判例、75年臺上字第
    7033號判例意旨參照）。本件原判決於量刑時，已敘明審酌
    被告曾有多次竊盜、公共危險前科，竟又貪圖他人汽車供己
    使用，惟念其所竊得之汽車業已由被害人領回，犯罪所生危
    害尚屬有限，且其犯後能坦承犯行，態度良好及其犯罪之手
    段、目的、生活狀況等一切情狀，認檢察官就被告所犯竊盜
    罪部分，求處有期徒刑1年2月尚屬過重，而量處有期徒刑7
    月。經核原判決既未逾越法定刑度，又未濫用自由裁量權限
    ，量刑亦屬妥適，並無顯然失出、有失衡平之情形，要難指
    為違法。檢察官上訴以被告所竊車輛價值不菲、汽車失竊為
    政府及社會國人關切要事，及被告前科累累仍無悔改之心再
    犯本案等情詞，指摘原判決量刑過輕，為無理由。
  (二)次按18歲以上之竊盜犯、贓物犯，有犯罪之習慣者，得於刑
    之執行前，令入勞動場所強制工作；又有犯罪之習慣或因遊
    蕩或懶惰成習而犯罪者，於刑之執行前，令入勞動場所，強
    制工作；竊盜犯贓物犯保安處分條例第3條第1項、刑法第90
    條第1項固分別定有明文。而竊盜犯及與竊盜案件有關之贓
    物犯，其應執行之刑未達1年以上者，不適用竊盜犯贓物犯
    保安處分條例，亦為該條例第2條第4項規定甚明。查保安處
    分之本質，乃係針對受處分人將來之危險性所為之處置，以
    達教化、治療之目的，為刑罰之補充制度。我國現行刑法採
    刑罰與保安處分雙軌制，目的係在維持行為責任之刑罰原則
    下，為協助行為人再社會化之功能，以及改善行為人潛在之
    危險性格，期能達成根治犯罪原因、預防犯罪之特別目的。
    觀諸強制工作之保安處分意旨，應在對嚴重職業性犯罪及欠
    缺正確工作觀念或無正常工作，而顯有犯罪之習慣，且因遊
    蕩、懶惰成習而犯罪者，強制其從事勞動，以學習一技之長
    及正確之謀生觀念，使其日後重返社會，能適應社會生活。
    又查竊盜犯贓物犯保安處分條例第3條第1項及刑法第90條第
    1項所規定之「強制工作」，均係以強制之方式，使人從事
    勞動工作。是其雖名之為保安處分，然就剝奪人身自由之意
    義而言，實幾與刑罰無異，是就行為人「犯罪習慣」之認定
    ，自當尤須審慎，而非可徒憑主觀臆測為斷。再按竊盜犯贓
    物犯保安處分條例第3條第1項、刑法第90條第1項之規定，
    即係本於保安處分應受比例原則之規範，使強制工作保安處
    分之宣告，須與行為人所為行為之嚴重性、行為人所表現之
    危險性及對於行為人未來行為之期待性等相當之意旨而制定
    ，而由法院視行為人之危險性格，決定應否令入勞動處所強
    制工作，以達預防之目的（最高法院91年度臺上字第4625號
    判決參照）。被告自民國82年間起至98年間止，雖有多次竊
    盜前案紀錄（見卷附本院被告前案紀錄表），於98年6月17
    日因竊盜案件執行完畢後，又涉犯本件竊盜犯行，或可謂其
    素行不佳，然本件被告所犯係單一竊盜犯行，足徵其係臨時
    起意之竊盜行為，尚與懶惰成習、長期間、有計劃、反覆多
    次數、以犯罪成為日常習慣之情形，有所不同，要非屬嚴重
    職業性犯罪。而被告在原審時供稱其有丙級水電執照，目前
    雖無工作，出所後，一定會努力找工作等語（見原審卷第40
    頁反面），可見被告非無一技之長，其將來因無能力謀生，
    再次為竊盜犯行之風險，應較一般無具證照資格之人為低。
    是單憑被告之竊盜、公共危險等前案紀錄，尚難謂被告積習
    已深，顯有犯竊盜之習慣。況「強制工作」乃保安處分之一
    種，「保安處分」實係刑罰以外之「補充性」制度，其目的
    係在預防有「社會危險性」之犯罪，則就保安處分之目的而
    論，「強制工作」之宣告理當一併注意「社會危險性」之具
    備，徵諸被告本案所竊取之財物為汽車1台，於行竊當時並
    未攜帶兇器，其犯罪情節尚非重大，是被告本案所為，雖非
    可取，然尚未達「社會危險性」之程度至明。若對被告逕為
    強制工作宣告，不僅無助於「社會危險性」之防堵，更恐與
    保安處分之立法本旨相悖，而終將失其宣告之意義。本案既
    查無足可認定被告有「犯竊盜罪習慣」之積極事證，被告所
    犯亦未具備相當之「社會危險性」，而其於犯罪後於警詢、
    原審及本院審理時均已坦承犯行，犯後態度良好，尚知所悔
    悟，兼衡本次竊盜犯行之嚴重性、所得財物之價值、所表現
    之危險性及對其未來之期待性等情以觀，認被告經有期徒刑
    7月之執行後，應足以收遏止並矯治其犯罪行為之效果，且
    足以體現司法正義，並契合社會感情。況改正被告竊盜犯行
    之有效方法，在於提供適當之更生保護、就業機會及社會扶
    助等，並非僅有執行強制工作之保安處分一途，而強制工作
    之保安處分係就被告人身自由之長期且嚴格之限制，自應從
    嚴認定之。是揆諸上揭規定與說明，本院認就被告本件竊盜
    犯行予以處罰，即為已足，檢察官上訴指稱被告確有犯罪之
    習性，請求宣告強制工作乙節，依比例原則，核屬尚無必要
    。
  (三)綜上所述，檢察官以上開意旨指摘原判決不當，為無理由，
    其上訴應予駁回。
據上論斷，應依刑事訴訟法第368條、第373條，判決如主文。
本案經檢察官楊秀琴到庭執行職務。
中    華    民    國    99    年    2    月    26    日
                  刑事第十三庭  審判長法  官  曾德水
                                      法  官  陳恆寬
                                      法  官  崔玲琦
以上正本證明與原本無異。
不得上訴。
                                      書記官  馬佳瑩
中    華    民    國    99    年    3     月    2     日

司法院資訊處製作；財團法人民間司法改革基金會備份。
